臺灣嘉義地方法院民事判決
111年度訴字第222號
原      告  侯俊成  
訴訟代理人  劉嘉凱律師
複 代理 人  林靜如律師
被      告  蘇詣凱  
上列當事人間因被告殺人未遂等案件，原告提起請求損害賠償之
刑事附帶民事訴訟，經本院刑事庭以111年度附民字第6號刑事附
帶民事訴訟裁定移送前來，經本院於民國111年7月6日言詞辯論
終結，判決如下：
    主  文
被告應給付原告新臺幣（下同）2,007,040元，及自民國111年1
月13日起至清償日止，按年息百分之5計算之利息。
原告其餘之訴駁回。
訴訟費用由被告負擔百分之56，由原告負擔百分之44。
本判決原告勝訴部分於原告以67萬元供擔保後，得假執行。
原告其餘假執行之聲請駁回。
    事實及理由
一、原告起訴主張：
(一)被告於民國110年2月18日凌晨1時許，將非制式手搶（含彈
    匣）及制式子彈14顆置放於其使用之黑色豐田牌自用小客車
    副駕駛座前之置物箱内，由其不知情之女友陳靜君駕駛該車
    搭載其前往訴外人黃明世住處，於同日凌晨1時10分，見原
    告在該田間小路較靠近訴外人黃明世住處之位置，認其為黃
    明世之人馬而有意尋釁，竟持前揭非制式手槍朝原告之上半
    身方向射擊而擊發子彈1顆，該子彈先擊中原告右腹部，自
    脊椎骨旁穿過，造成原告受有腹部穿刺傷。
(二)被告經本院刑事庭以110年度訴字第411號刑事判決，判處犯
    非法持有非制式手槍罪，累犯，處有期徒刑5年10月併科罰
    金8萬元。又犯殺人未遂罪，累犯，處有期徒刑6年10月。
(三)原告依民法第184條第1項前段、第195條之規定，請求被告
    賠償如下：
 1、醫療費用：原告因上述之傷害至長庚醫院治療，計支付醫療
    費用107,040元。
 2、精神慰撫金：原告受害時僅27歲，遭被告開槍遭射殺，致原
    告受有嚴重傷勢，創傷後遺症甚大，請求慰撫金350萬元。
(四)訴之聲明：
 1、被告應給付原告3,607,040元及自起訴狀繕本送達被告之翌
    日起至清償日止，按年息百分之5計算之利息。
 2、訴訟費用由被告負擔。
 3、原告願供擔保請准宣告假執行。  
二、被告則以：
(一)我只有開槍，但沒有殺人，對於原告支出醫療費用107,040
    元，沒有意見，我希望賠償100萬元。
(二)聲明：原告之訴駁回。
三、爭點事項：
(一)不爭執事項：
 1、被告於110年2月18日凌晨1時許，持非制式手搶（含彈匣）
    及制式子彈14顆，在黃明世住處田間小路，朝原告之上半身
    方向射擊而擊發子彈1顆，子彈擊中原告右腹部，自脊椎骨
    旁穿過，造成原告受有腹部穿刺傷。
 2、被告因上述行為經本院刑事庭以110年度訴字第411號刑事判
    決，判處犯非法持有非制式手槍罪，累犯，處有期徒刑5年1
    0月併科罰金8萬元。又犯殺人未遂罪，累犯，處有期徒刑6
    年10月。
(二)爭執事項：
 1、被告槍傷原告是否具殺人之故意？
 2、原告受損害額為何？
四、本院判斷：　　
(一)被告槍傷原告是否具殺人之故意？
 1、「被告於110年2月18日凌晨1時許，持非制式手搶（含彈匣
    ）及制式子彈14顆，在黃明世住處田間小路，朝原告之上半
    身方向射擊而擊發子彈1顆，子彈擊中原告右腹部，自脊椎
    骨旁穿過，造成原告受有腹部穿刺傷。被告因上述行為經本
    院刑事庭以110年度訴字第411號刑事判決，判處被告犯非法
    持有非制式手槍罪，累犯，處有期徒刑5年10月併科罰金8萬
    元。又犯殺人未遂罪，累犯，處有期徒刑6年10月」之事實
    ，有診斷證明書、刑事判決書可證，並為被告所不爭執(本
    院111年度附民字第6號卷第13頁、本院卷第9-27、82頁)，
    且經調閱該刑事卷查明無誤。據上可證被告確有持槍，朝原
    告開槍造成原告受傷。
 2、被告持非制式手槍及制式子彈均具殺傷力，危險性高，而人
    體上半身包含胸腔、腹腔，其內含有心、肺、肝、腸、胃等
    人體重要器官，又子彈內含火藥，速度快、攻擊力強，裝填
    於槍械後擊中他人後可穿破人體組織，造成人體臟器受損及
    血管破裂大量出血，使身體功能無法正常運作，極可能招致
    死亡結果，此均為智識正常之一般人可知之事，被告實無不
    知之理，竟仍持扣案之非制式手槍及制式子彈，於近距離朝
    原告之上半身方向擊發，以此等高危險性之方式射擊原告，
    實足徵其具有殺害原告之不確定故意。且刑事判決亦綜合原
    告及證人陳子淵、黃明仁、黃曜慶、黃浩翔等人之證述，及
    現場之情況、被告朝原告射擊之身體部位等情況，綜合研判
    ，認被告具有殺害原告之不確定故意，而判處被告殺人未遂
    之罪名，亦有判決書可證。故本院綜合上情，認被告確有殺
    害原告之不確定故意。　 
(二)原告受損害額為何？
 1、按因故意或過失，不法侵害他人之權利者，負損害賠償責任
    (民法第184條第1項前段)；不法侵害他人之身體或健康者，
    對於被害人因此喪失或減少勞動能力或增加生活上之需要時
    ，應負損害賠償責任(民法第193條第1項)；不法侵害他人之
    身體、健康、名譽、自由、信用、隱私、貞操，或不法侵害
    其他人格法益而情節重大者，被害人雖非財產上之損害，亦
    得請求賠償相當之金額(民法第195條第1項前段)。從而被告
    非法持有槍枝，以不確定殺人之故意，朝原告開槍造成原告
    受傷之事實既經認定，則原告依上開法規，請求被告賠償損
    害，自屬有據。爰就原告各項請求是否有理由，分述如下：
  ⑴醫療費用：原告因上述傷害至長庚醫院治療，支付醫療費用1
    07,040元，有收據可證，並為被告所不爭執(本院111年度附
    民字第6號卷第15、17頁、本院卷第91頁)，此部分應計入原
    告之損失。
　⑵按慰撫金之多寡，應斟酌雙方之身分、地位、資力與加害之
    程度，及其他各種情形核定相當之數額，該金額是否相當，
    自應依實際加害情形與請求人所受之痛苦及雙方之身分、地
    位、經濟狀況等關係決定之。查，被告因非法持有槍枝，並
    朝原告開槍造成受傷住院治療，自係對原告之身體、健康之
    人格法益造成侵害，且情節重大。從而原告依上開規定請求
    精神慰撫金賠償，自應准許。又原告係高中畢業，每月收入
    約25,000元，未婚，擔任業務員，沒有財產。被告係84年次
    ，高職畢業，送貨員，沒有結婚。沒有財產。每月收入26,0
    00元等情。以上為兩造所陳明，且互不爭執(本院卷第82頁)
    。本院參酌兩造上述之身分、地位、經濟能力，被告未與原
    告和解、原告所受之傷害、被告有殺害原告之不確定故意、
    被告最初表示希望賠償200萬元(本院卷第82頁)等情，認原
    告請求之精神慰撫金以190萬元為適當。
  ⑶以上合計原告因遭被告槍殺之受損為額為2,007,040元(107,0
    40＋190萬）。
 2、次按負損害賠償責任者，除法律另有規定或契約另有訂定外
    ，應回復他方損害發生前之原狀。因回復原狀而應給付金錢
    者，自損害發生時起，加給利息(民法第213條第1、2項)；
    損害賠償，除法律另有規定或契約另有訂定外，應以填補債
    權人所受損害及所失利益為限(民法第216條第1項)；又遲延
    之債務，以支付金錢為標的者，債權人得請求依法定利率計
    算之遲延利息。但約定利率較高者，仍從其約定利率(民法
    第233條第1項)；應付利息之債務，其利率未經約定，亦無
    法律可據者，週年利率為百分之5(民法第203條)。查，被告
    以不確定殺人之故意槍殺原告，造成原告受損害額2,007,04
    0元之事實，業如前述。則原告依上開法規，請求被告給付2
    ,007,040元，及自起訴狀繕本送達被告之翌日起，按年息百
    分之5計算之利息，並未逾上開規定之範圍，自無不合。又
    原告上開起訴狀繕本係於111年1月12日送達被告收受，有送
    達回證附卷可稽(本院111年度附民字第6號卷第21頁)。從而
    ，原告本於侵權行為損害賠償請求權之法律關係，請求被告
    給付2,007,040元，及自起訴狀繕本送達翌日即111年1月13
    日起至清償日止，按年息百分之5計算之利息部分，為有理
    由，應予准許。原告逾上開範圍之請求，為無理由，應予駁
    回。
 3、原告陳明願供擔保請准宣告假執行，就原告勝訴部分經核無
    不合，爰酌定相當之擔保金額准許之。其敗訴部分假執行之
    聲請，已無所據，應予駁回。
五、訴訟費用裁判之依據：民事訴訟法第78條。
中　　華　　民　　國　　111 　年　　7 　　月　　20　　日
                  民事第三庭法　官　馮保郎   
以上正本係照原本作成。
如不服本判決，應於送達後20日內，向本院提出上訴狀(須按對
造人數提出繕本)及表明上訴理由，並依上訴利益繳交第二審裁
判費。如委任律師提起上訴者，應一併繳納上訴審裁判費。
中　　華　　民　　國　　111 　年　　7 　　月　　20　　日
                            書記官　蔡沛圻